【裁判字號】    88,訴,2018
【裁判日期】    891221
【裁判案由】    毒品危害防制條例
【裁判全文】
臺灣板橋地方法院刑事判決                        八十八年度訴字第二一八號
    公  訴  人  臺灣板橋地方法院檢察署檢察官
    被      告  甲○○
右列被告因毒品危害防制條例案件，經檢察官提起公訴（八十八年度偵字第二三七九
八號），本院判決如左：
    主      文
甲○○連續轉讓第二級毒品，累犯，處有期徒刑壹年陸月。
扣案之毒品安非他命捌拾貳包（淨重貳佰柒拾點玖壹公克、包裝重拾陸點零貳公克
）沒收銷燬之；轉讓毒品所得新臺幣貳仟伍佰元沒收，如全部或一部不能沒收時，以
財產抵償之。
    事      實
一、甲○○前於民國八十五年九月三日，因違反麻醉藥品管理條例案件，經臺灣臺北
    地方法院判處有期徒刑四月，如易科罰金，以三百元折算一日確定，嗣於八十六
    年一月二十四日易科罰金執行完畢，猶不知悔改。其於八十八年間不詳時間，在
    臺北市○○○路附近，以新臺幣（下同）三十萬元之價格，向真實姓名年籍不詳
    之綽號「阿威」成年男子購入第一級毒品海洛因、第二級毒品大麻、安非他命，
    以供己施用（施用毒品部分由臺灣板橋地方法院檢察署檢察官另案處理，經本院
    裁定入戒治所實施強制戒治）。又其友人丙○○自八十八年七月間起，常至甲○
    ○位於臺北縣中和市○○路一０九巷二弄一之一號二樓住處，與甲○○一起施用
    第二級毒品安非他命（丙○○施用毒品部分，亦由臺灣板橋地方法院檢察署檢察
    官另案處理），甲○○即基於轉讓毒品之概括犯意，自八十八年七月間起，在上
    開住處，以免費或酌收不固定數目金錢之方式，提供第二級毒品安非他命予丙○
    ○而轉讓之，前後共約十次。嗣於八十八年十月二十二日下午一時十五分許，丙
    ○○在上址與甲○○一起施用毒品完畢，下樓時為警當場查獲，經警帶回甲○○
    上開住處，扣得毒品安非他命八十二包（淨重二七三點九一公克、包裝重十六點
    零二公克）、轉讓毒品所得二千五百元，並於當場扣得與本件轉讓毒品安非他命
    無涉之毒品海洛因（淨重六點八四公克，包裝重一點三十公克，純度百分之八十
    八點零三，純質淨重六點零二公克）、大麻煙二包（淨重三點三七公克、包裝重
    零點六六公克）、毒品吸食過濾器四組、分裝袋六百八十個、電子磅秤一個、行
    動電話一支。
二、案經臺北市政府警察局萬華分局移送臺灣板橋地方法院檢察署檢察官偵查起訴。
    理      由
一、訊據被告甲○○除否認扣案之二千五百元係轉讓毒品之對價外，餘均自白不諱，
    核與證人丙○○、吳燕乾、廖喬政到庭證述之情節相符，且有如事實欄所示之物
    品扣案可憑，復有搜索扣押證明筆錄乙份、毒品初步鑑驗報告單三份及鑑驗反應
    相片各兩份及法務部調查局鑑定通知書三份在卷足憑。被告雖辯稱證人丙○○於
    不詳時間，先後向其借款約數萬元，每次借五千至一萬元，他有錢的時候就清償
    ，八十八年十月二十二日丙○○至其住處施用毒品，並返還借款二千五百元，丙
    ○○於其戒治期間，託人交付四萬元予其家人，以清償債務云云。惟證人丙○○
    向被告甲○○索取毒品安非他命，前後共十餘次，有時依照自己意思給錢，金額
    不一定，有時因為沒錢就沒給錢，八十八年十月二十二日證人丙○○至被告住處
    ，向被告拿取安非他命吸食，並給付二千五百元之情，業據證人丙○○於檢察官
    訊問（見偵查卷第三十八頁背面）及本院審理時（見本院八十九年六月三十日訊
    問筆錄）證述明確，核與證人即臺北縣警察局萬華分局漢中派出所警員乙○○到
    庭證述之情節相符。證人丙○○嗣雖附和被告之辯詞，改稱甲○○均免費提供安
    非他命予伊，伊所交付之金錢是借款云云。惟證人丙○○交付金錢予被告，究係
    借款或支付毒品之對價，二者顯有不同，且問題至為單純、簡易，證人應無誤會
    之虞，被告與證人丙○○間縱有借款債務存在，亦屬本件交付金錢之目的無涉，
    被告此部分辯詞，洵無足採。本件事證明確，被告前揭犯行堪予認定。
二、按安非他命係屬毒品危害防制條例第二條第二項第第二款之第二級毒品，核被告
    所為，係犯毒品危害防制條例第八條第二項之轉讓第二級毒品罪。其轉讓前持有
    第二級毒品之低度行為，為轉讓之高度為所吸收，不另論罪。被告先後多次轉讓
    第二級毒品之犯行，時間緊接，方法相同，所犯構成要件相同，顯係基於概括犯
    意為之，為連續犯，應依刑法第五十六條之規定論以一罪，並加重其刑。公訴人
    認為被告涉犯上開條例第四條第二項之販賣第二級毒品罪嫌云云，惟按犯罪事實
    應依證據認定之，無證據不得推定其犯罪事實，刑事訴訟法第一百五十四條定有
    明文；次按「所謂販賣行為，須以營利之意思而販入或賣出，方足構成（本院六
    十七年台上字第二五○○號及六十九年台上字第一六七五號判例參照）。倘於有
    償讓與他人之初，係基於營利之意思，並已著手實施（如兜售等），而因故無法
    高於購入原價出售，最後不得不以原價或低於原價讓與他人時，仍屬販賣行為。
    苟始終無營利之意思，縱以原價或低於原價有償讓與他人，即難謂為販賣行為，
    僅得以轉讓禁藥罪論處」，最高法院八十四年度第三次刑事庭會議著有決議可循
    。本件被告於警訊時固承認有出售安非他命予證人丙○○之行為，惟始終否認有
    營利之意圖，衡諸證人丙○○於檢察官訊問（見偵查卷第三十八頁背面）及本院
    審理時（見本院八十九年六月三十日訊問筆錄）均證稱其向被告甲○○拿取毒品
    安非他命，前後共十餘次，有時依照自己意思給錢，金額不一定，有時因為沒錢
    就沒給錢等語，已如前述，足見被告交付毒品安非他命予證人丙○○，有時係無
    償，有時雖有償，但無意圖營利之販賣意思，此外復查無其他事證足資證明被告
    於買入或出售安非他命時確有營利之意圖，揆諸前開說明，公訴意旨容有誤會。
    惟此與公訴人起訴之販賣行為僅於是否具營利意圖之部分有所差異，至其出售毒
    品之基本社會事實則屬同一，應予變更起訴法條。又被告前於八十五年九月三日
    ，因違反麻醉藥品管理條例案件，經臺灣臺北地方法院判處有期徒刑四月，如易
    科罰金，以三百元折算一日確定，嗣於八十六年一月二十四日易科罰金執行完畢
    ，有臺灣高等法院檢察署刑案紀錄簡覆表在卷可參，其於五年內再犯本件最重本
    刑為有期徒刑以上之罪，為累犯，應依刑法第四十七條之規定加重其刑。審酌被
    告前有施用毒品之前科紀錄，素行非佳，及其所為本件轉讓犯行之期間、數量、
    對象、方式，與犯後態度尚稱良好等一切情狀，量處如主文所示之刑，以示懲儆
    。
三、扣案之安非他命（淨重二七三點九一公克、包裝重十六點零二公克），為查獲之
    毒品，且供其轉讓所用之物，已如前述，不問屬於犯人與否，應依毒品危害防制
    條例第十八條第一項前段之規定沒收銷燬之；又扣案之二千五百元，係被告轉讓
    毒品所得之物，應依毒品危害防制條例第十九條第一項規定諭知沒收，如全部或
    一部不能沒收時，以財產抵償之。另扣案之毒品海洛因五包、大麻二包、毒品吸
    食過濾器四個、分裝袋六百八十個、電子磅秤一個及行動電話一支，與本件轉讓
    毒品犯行無關，應由臺灣板橋地方法院檢察署檢察官另案處理，自無庸宣告沒收
    。
據上論斷，應依刑事訴訟法第二百九十九條第一項前段、第三百條、毒品危害防制條
例第八條第第二項、第十八條第一項前段、第十九條第一項、刑法第十一條前段、第
五十六條、第四十七條，判決如主文。
本案經檢察官黃和村到庭執行職務。
中      華      民國      八十九      年    十二    月   二十一   日
                                      臺灣板橋地方法院刑事第六庭
                                          法  官  侯  志  融
右正本證明與原本無異
如不服本判決應於送達後十日內向本院提出上訴狀
                                          書記官  陳  淑  芳
中      華      民      國      八十九      年    十二    月   二十九   日
附錄本案論罪科刑法條全文：
毒品危害防制條例第八條：
轉讓第一級毒品者，處一年以上七年以下有期徒刑，得併科新臺幣一百萬元以下罰金
。
轉讓第二級毒品者，處六月以上五年以下有期徒刑，得併科新臺幣七十萬元以下罰金
。
轉讓第三級毒品者，處三年以下有期徒刑，得併科新臺幣三十萬元以下罰金。
前三項之未遂犯罰之。


司法院資訊處製作；財團法人民間司法改革基金會備份。
